【裁判字號】    99,簡,1
【裁判日期】    991029
【裁判案由】    侵權行為損害賠償
【裁判全文】
臺灣高雄地方法院民事判決                 99年度簡字第1號
原      告  乙○○○
            丁○○
被      告  丙○○
            甲○○
            戊○○
兼上一人
訴訟代理人  己○○
上列當事人間因請求侵權行為損害賠償事件，由本院刑事庭移送
前來（98年度簡上附民字第61號），本院於民國99年10月18日言
詞辯論終結，判決如下：
    主      文
被告應連帶給付原告乙○○○新臺幣貳萬零玖佰柒拾玖元，原告
丁○○新臺幣壹萬壹仟玖佰貳拾柒元，及均自民國九十九年二月
六日起至清償日止，按週年利率百分之五計算之利息。
原告其餘之訴駁回。
訴訟費用由被告負擔十分之一，餘由原告負擔。
原告假執行之聲請駁回。
    事實及理由
壹、程序方面：
一、按原告於判決確定前，得撤回訴之全部或一部。但被告已為
    本案之言詞辯論者，應得其同意；訴經撤回者，視同未起訴
    。民事訴訟法第262 條第1 項、第263 條第1 項前段分別定
    有明文。查原告起訴時，尚列有陳碧梅為原告，並訴請被告
    應賠償精神慰撫金新臺幣（下同）10萬元及法定遲延利息；
    嗣於民國99年1 月12日本院刑事庭言詞辯論期日，當庭以言
    詞撤回起訴，而被告均未為本案之言詞辯論等情（見附民卷
    宗頁26），是陳碧梅所為訴之撤回，核與民事訴訟法第262
    條第1 項前段之規定（刑事訴訟法第491 條第9 款參照）相
    符，自應准許，合先敘明。
二、次按訴狀送達後，原告不得將原訴變更或追加他訴，但減縮
    應受判決事項之聲明者，不在此限，民事訴訟法第255 條第
    1 項第3 款定有明文。查原告起訴時，請求被告4 人分別給
    付原告乙○○○（下稱乙○○○）、原告丁○○（下稱丁○○）25萬元、11萬元，及自98年10月20日起至清償日止，按
    週年利率5%計算之利息；嗣原告於99年4 月28日本院審理時
    具狀（見卷宗頁90）及5 月25日準備程序期日（見卷宗頁10
    7 至108 ）更正為被告應連帶分別給付乙○○○、丁○○25
    萬元、11萬元，及自附帶民事起訴狀繕本最後送達翌日起至
    清償日止，按週年利率5%計算之利息，核屬減縮法定遲延利
    息部分之應受判決事項聲明，併予敘明。
貳、實體方面：
一、原告主張：伊等於97年6 月3 日上午10時許，為處理陳碧梅
    孫女遭同學傷其下體之事，至位在高雄市○鎮區○○路505
    號「前程托兒所」，與該托兒所之工作人員園長即被告丙○○（下稱丙○○）、教師即被告甲○○（下稱甲○○）、教
    師即被告己○○（下稱己○○）、職員即被告戊○○（下稱
    戊○○）理論，因而發生爭執，被告4 人共同徒手毆打伊等
    2 人，造成乙○○○受有多處瘀傷、雙上肢前臂、右小腿瘀
    紫、下腹瘀紫疼痛、耳膜破裂、脊椎骨疼痛等傷害；丁○○
    受有右大腿多處瘀傷、右膝、右肘、左大腿瘀傷、左肘、左
    前臂瘀傷等傷害。為此，爰依民法第184 條、第193 條、第
    195 條之規定，請求被告賠償乙○○○因而支出醫療費用、
    營養補給共53,703元中之5 萬元、丁○○因而支出醫療費用
    10,350元中之1 萬元，並分別賠償乙○○○、丁○○因受有
    驚嚇及折磨所受之非財產上損害即精神慰撫金20萬元、10萬
    元，提起本件訴訟等情。並聲明：(一)被告應連帶給付乙○○○25萬元，丁○○11萬元，及分別自附帶民事起訴狀繕本最
    後送達翌日起至清償日止，按週年利率5%計算之利息。(二)願
    供擔保以代釋明，聲請宣告假執行。
二、被告則以：兩造雖有發生爭執，但否認有對原告出手毆打，
    且原告當場並未受傷，原告所受之傷害與渠等無關，且原告
    所支出之費用不實等語，資為抗辯。並聲明：駁回原告之訴
    及假執行之聲請。
三、兩造間之不爭執事項：
  (一)原告於97年6 月3 日上午10時許，在前程托兒所，與被告4
    人發生爭執。
  (二)被告4 人因上開爭執，經本院刑事庭認犯傷害罪，以98年度
    審簡字第3081號刑事簡易判決各處拘役40日，經提起上訴，
    再由本院刑事庭於99年1 月29日以98年度簡上字第1095號刑
    事判決駁回上訴確定。
  (三)原告2 人因上開爭執，經本院刑事庭認犯傷害罪，以97年度
    審簡字第6128號刑事簡易判決各處拘役20日，經檢察官提起
    上訴，再由本院刑事庭於99年3 月10日以98年度簡上字第51
    2 號刑事判決駁回上訴確定。
四、本件應審酌之爭點為：(一)被告有無共同傷害原告？(二)如是，
    原告因被告共同傷害行為所受之傷害範圍及程度為何？(三)原
    告請求之各項損害賠償及數額應為若干？茲分述如下：
  (一)被告有無共同傷害原告？
    按數人共同不法侵害他人之權利者，連帶負損害賠償責任，
    不能知其中孰為加害人者，亦同。造意人及幫助人，視為共
    同行為人，民法第185 條定有明文。原告主張被告在前程托
    兒所出手毆打原告等語，惟為被告否認，查原告於上揭時地
    與被告確實曾為陳碧梅孫女之事發生爭執，此為被告所不否
    認，雖被告辯稱：爭吵時，原告因拉扯被告，重心不穩而跌
    倒，然細究其經過，被告係為阻止原告至托兒所2 樓之學生
    教室，才發生拉扯，此觀諸丙○○於97年12月3 日偵查時供
    稱：當時係為了阻擋原告二人進入園區找學生質問而為防衛
    等語；戊○○供稱：基於學生安全不讓原告上樓，雙方人員
    因而發生拉扯等語（見偵查卷宗頁13、14）自明；再參以乙○○○左手臂之挫傷傷勢，均集中在手臂內側，與一般因跌
    倒挫傷多在肢體外側不同，益徵當時被告為阻擋原告侵入，
    確有出手拉扯乙○○○之事實。是以，被告明知或可得而知
    渠等出手阻擋原告會造成原告受傷，竟仍出手阻擋、拉扯，
    難謂渠等行為非屬侵權行為，又被告間究係由何人先出手毆
    打原告，或係由何人加入幫忙毆打等事實，均難以查證，揆
    諸上揭法條之規定，應認被告均為本件侵權行為之共同行為
    人，故被告辯稱未出手毆打原告云云，尚無足採。
  (二)原告因被告共同傷害行為所受之傷害範圍及程度為何？
    1.按因故意或過失，不法侵害他人之權利者，負損害賠償責
      任，民法第184 條第1 條前段定有明文。而此侵權行為之
      構成要件除有因自己之故意或過失侵害行為，侵害他人權
      利，致其受有損害，須其行為係屬不法外，尚須其行為與
      所造成之損害間有因果關係，以上要件之成立須由主張被
      侵權之人負舉證責任，方符民事訴訟法第277 條前段所定
      之舉證責任分配原則。次按民事訴訟如係由原告主張權利
      者，應先由原告負舉證之責，若原告先不能舉證，以證實
      自己主張之事實為真實，則被告就其抗辯事實即令不能舉
      證，或其所舉證據尚有疵累，亦應駁回原告之請求（最高
      法院17年上字第917 號判例要旨參照）。
    2.乙○○○主張伊因被告之侵權行為受有多處瘀傷、雙上肢
      前臂、右小腿瘀紫、下腹瘀紫疼痛、耳膜破裂、脊椎骨疼
      痛等傷害；丁○○則主張其因被告之侵權行為受有右大腿
      多處瘀傷、右膝、右肘、左大腿瘀傷、左肘、左前臂瘀傷
      及失眠等傷害，惟均為被告所否認。
    3.經查：兩造發生爭執之時間係在97年6 月3 日，乙○○○
      所受除耳膜破裂、脊椎骨疼痛外之傷害，及丁○○所受除
      失眠外之傷害，均有高雄市立民生醫院97年6 月3 日診斷
      證明書各1 份及乙○○○左手、下腹瘀紫之照片4 幀（見
      卷宗頁8 、13、178 、179 ）等附卷可憑，足認乙○○○
      所受多處瘀傷、雙上肢前臂、右小腿瘀紫、下腹瘀紫疼痛
      等傷害，及丁○○所受右大腿多處瘀傷、右膝、右肘、左
      大腿瘀傷、左肘、左前臂瘀傷等傷害，與被告上開之侵權
      行為有關，其間顯存有相當之因果關係。
    4.至乙○○○主張伊另受有耳膜破裂、脊椎骨疼痛等傷害云
      云；查乙○○○耳膜破裂、脊椎骨疼痛等傷害，分別係因
      98年2 月21日門診時發現，以及95年3 月間手術施行椎板
      切書，脊椎融合，骨釘固定並錐體間護架植入，有長庚醫
      療財團法人高雄長庚紀念醫院（下稱高雄長庚）、長庚紀
      念醫院林口分院（下稱林口長庚）98年5 月21日診斷證明
      書、95年6 月26日診斷證明書各1 份在卷可佐（見附民卷
      宗頁9 、10），各該症狀與本件被告之侵權行為發生時間
      分別相隔約8 月、2 年之久；又經依職權函詢高雄市立民
      生醫院於99年6 月14日以高市民醫病字第0990003796號函
      覆表示，97年6 月3 日乙○○○就診當次並未主訴聽力相
      關問題（見卷宗頁117 ）；參以乙○○○頭部、臉部、背
      部未有傷勢，此觀諸伊於97年10月8 日向臺灣高雄地方法
      院檢察署聲請再議書狀所附照片7 幀（見偵查卷宗頁5 至
      8 ，部分核與原告於最後言詞辯論期日所提出之4 幀一致
      ）即明，是乙○○○主張右側耳膜破裂及脊椎骨疼痛之傷
      害，殊與本件被告之侵權行為間無相當之因果關係存在，
      自與本件被告之侵權行為無關甚明。
    5.丁○○主張其本有更年期障礙造成身體不適，現因此加劇
      而飽受失眠之苦云云，惟自丁○○所提之郭鴻璋婦產科診
      所98年5 月15日診斷證明書（見卷宗頁78）可知，其自96
      年12月15日起接受更年期障礙治療，其因此病症身體不適
      既早發生於本件被告之侵權行為前，且迄又未提出資料證
      明，其不適與本件侵權行為有何干係，洵難遽認此身體不
      適或失眠與本件被告之侵權行為有何相當之因果關係，是
      丁○○此部分主張，尚屬無據。
  (三)原告二人請求之各項賠償有無理由？其金額應以若干為適當
    ？
    1.乙○○○主張：伊因本件侵權行為，支出醫療費用3,600
      元、看護費用12,000元、計程車費1,200 元、住宿期間餐
      費3,600 元、營養補品30,000元，共計53,703元；而丁○○則支出醫療費用10,350元（含就醫350 元、中醫推拿費
      用10,000元），原告僅向被告就此部分金額，分別請求5
      萬元、1 萬元等語，惟為被告以前詞否認置辯。
    2.按因故意或過失，不法侵害他人之權利者，負損害賠償責
      任；又不法侵害他人之身體、健康、名譽、自由、信用、
      隱私、貞操，或不侵害其他人格法益而情節重大者，被害
      人雖非財產上之損害，亦得請求賠償相當之金額，民法第
      184 條第1 項前段、第195 條第1 項前段分別定有明文。
      原告因本件侵權行為所得請求之費用，須以因本件侵權行
      所致者為限，而原告關於本件侵權行為所受之傷害，業已
      如上述，自應以因本件侵權行為赴醫治療者為限，此復為
      被告所不爭執（見99年8 月6 日準備程序期日筆錄，卷宗
      頁138 ），故乙○○○、丁○○因本件侵權行為所生之醫
      療費用總額依其所提呈之收據顯示為979 元、1,927 元，
      均有高雄市立民生醫院醫療費用明細收據及高雄市立民生
      醫院函附之門急診醫療費用明細表附卷足憑（見卷宗頁67
      、79、118 、119 ），堪以認定；至乙○○○在大愛中醫
      診所、二聖醫院、聖功醫院就診而支出醫療費用部分，既
      為原告表示係為脊椎骨疼痛而生，而此部分與本件侵權行
      為無關，自不得請求；同理，看護費用12,000元、計程車
      費1,200 元、住宿期間餐費3,600 元、營養補品費用30,0
      00元，亦為乙○○○因右側耳膜破裂或脊椎骨疼痛所生，
      不應准許。而丁○○除上開醫療費用外，其餘醫療費用並
      無單據，且丁○○又未能提出資料以證之，不應准許。是
      乙○○○請求財產上損害逾979 元部分，丁○○請求財產
      上損害逾1,927 元部分，均為無理由，不應准許。
    3.按慰撫金之多寡，應斟酌雙方之身分、地位、資力與加害
      之程度及其他各種情形核定相當之數額；其金額是否相當
      ，自應依實際加害情形與被害人所受之痛苦及雙方之身分
      、地位、經濟狀況等關係決定之（最高法院85年度臺上字
      第460 號民事判決要旨可資參照）。爰審酌發生本件侵權
      行為事件時，原告雖因本件侵權行為所受之傷害非鉅，然
      伊等因爭執發生拉扯，亦應受有相當程度之驚嚇，乙○○○97年所得為78,538元、名下財產價值485,280 元；丁○○97年所得為39,623元、名下財產價值1,360,396 元，被
      告4 人均係前程托兒所之員工，其中丙○○為園長，97年
      所得為1,168,383 元、名下財產價值36,606.873元；甲○○為教師，97年所得為1,374 元、名下無財產；己○○為
      教師，97年所得為136,480 元、名下財產價值908,460 元
      ；戊○○為職員97年所得為82,897元、名下財產價值115,
      430 元，此有兩造稅務電子匣門財產所得調件明細表附卷
      可參（見卷宗頁20至49），因認乙○○○請求之精神慰撫
      金以2 萬為適當，而丁○○部分則以1 萬元為適當，逾此
      數額，尚嫌過高，即屬無據。
五、綜上所述，原告本於侵權行為之法律關係，請求被告連帶給
    付乙○○○20,979元、丁○○11,927元，及均自附帶民事起
    訴狀繕本最後送達日之翌日即99年2 月6 日起至清償日止，
    按週年利率5%計算之利息，為有理由，應予准許，逾此範圍
    之請求，則無理由，應予駁回。又本件一經本院判決即告確
    定，而無宣告假執行之必要，原告聲請為假執行之宣告，應
    予駁回。
六、本件事證已臻明確，兩造間其餘主張及舉證，經本院審酌後
    認與判決之結果不生影響，不再逐一論列，附此敘明。
據上論結，本件原告之訴為一部有理由、一部無理由，依民事訴
訟法第85條第2 項，判決如主文。
中     華    民    國    99    年    10    月   29    日
               民事第五庭  審判長  法  官  黃國川
                                   法  官  何佩陵
                                   法  官  劉定安
以上正本係照原本作成。
本件不得上訴
中    華    民    國    99    年    10    月    29    日
                                   書記官  林秀敏

司法院資訊處製作；財團法人民間司法改革基金會備份。
